臺灣澎湖地方法院民事判決　　　　　　　　95年度訴字第50號
原　　　告　合作金庫商業銀行股份有限公司
法定代理人　甲○○
訴訟代理人　辛○○
被　　　告　戊○○
　　　　　　乙○○
兼上二人　　己○○
訴訟代理人
被　　　告　丁○○
上列當事人間請求給付借款事件，本院判決如下：
    主  文
被告應連帶給付原告新臺幣肆佰萬元，及如附表所示之利息及違
約金。
訴訟費用由被告連帶負擔。
    事實及理由
甲、程序方面：
    本件被告丁○○未於言詞辯論期日到場，核無民事訴訟法第
    386 條所列各款情形，應依原告之聲請，由其一造辯論而為
    判決。
乙、兩造爭執要旨
一、原告起訴主張：訴外人金興成特產行於民國86年10月28 日
    邀同被繼承人呂陳玉罕為連帶保證人，向原告借款新臺幣（
    下同）400萬元，約定於87年9月19日日清償，其中320萬元
    部份利息按年息10.15%計算按月清償。逾期付息或到期未履
    行債務時，除按上開約定計息外，其，另80萬元部分利率按
    年息10.9%計算。逾期付息或到期未履行債務時，除仍按上
    開利率計息外，逾期在6個月以內者，應按上開利率10%，逾
    期超過六個月者，應按上開利率20%計付違約金。詎金興成
    特產行自87年3月起即未依約繳付利息，屆期亦未依約清償
    本金，而呂陳玉罕既為本件債務之連帶保證人，又於87年6
    月14日死亡，被告戊○○、己○○、呂坤圃、丁○○等人均
    為呂陳玉罕之子女，依法繼承呂陳玉罕所負之債務，為此原
    告依據消費借貸、連帶保證及繼承之法律關係，請求被告4
    人連帶清償上開借款，並為訴之聲明如下：被告應連帶給付
    原告新臺幣400萬元，其中新台幣320萬元部分自87年5月30
    日起至清償日止按年息10.15%計算之利息，並自87年6月4日
    起至87年10月28日止，按上開利率之10%，及自87年10月29
    日起至清償日止，按上開利率20%計算之違約金；另新台幣
    80萬元部分自87年5月26日起至清償日止按年息10.9%計算之
    利息，並自87年5月29日起至87年10月28日止，按上開利率
    之10%，及自87年10月29日起至清償日止，按上開利率20%
    計算之違約金。
三、被告戊○○、己○○、呂坤圃（下稱戊○○等3人）則辯稱
    ：被告等人否認其等之被繼承人呂陳玉罕有擔任系爭借款之
    連帶保證人，也否認原告所提出之本票、連帶保證書、授信
    申請書、授信約定書上呂陳玉罕之簽名、印章或指紋為真正
    ，事實上，呂陳玉罕是識字的，但原告所提出之授信約定書
    及連帶保證書上，都沒有經過呂陳玉罕之簽名，只有蓋手印
    ，故有關呂陳玉罕擔任系爭貸款連帶保證人一事應全部都是
    假造的。又本件貸款屆清償期之前，呂陳玉罕已經死亡，但
    原告並未通知更換連帶保證人，自不能再對原告請求系爭借
    款。
丙、兩造不爭執事項：
（一）被告戊○○、己○○、呂坤圃、丁○○等4人，均為呂陳
      玉罕之繼承人，呂陳玉罕在87年6月死亡。被告等人均未
      拋棄繼承。
（二）案外人金興成特產行曾經在86年10月間，邀董芙菊、丙○○○為連帶保證人，向原告貸款400萬元，借款期間為一
      年，利息及違約金之計算如卷附的本票記載。金興成特產
      行自87年3月起即未依約繳付利息，屆期亦未依約清償本
      金，至今尚有本金400萬元及如原告訴之聲明所載之利息
      、違約金未清償。
丁、得心證之理由
一、按原告於起訴原因已有相當之證明，而被告於抗辯事實並無
    確實證明方法，僅以空言爭執者，當然認定其抗辯事實之非
    真正，而應為被告不利益之裁判，最高法院18年上字第1679
    號著有判例。本件兩造所爭執者，乃被繼承人呂陳玉罕是否
    曾在86年10月間擔任系爭貸款之連帶保證人。關於此點，原
    告除提出本票、連帶保證書、授信申請書、授信約定書等為
    證外，並舉證人庚○○於本院審理時到庭證稱：「我是原告
    的職員，目前在合作金庫澎湖分行擔任放款工作、領組，系
    爭貸款最初貸款之時間是在83年間，當時呂陳玉罕不是連帶
    保證人，她是在84年才加入擔任連帶保證人，系爭貸款有辦
    理展期，我是在86年間承辦系爭貸款之授信業務，有請連帶
    保證人來對保，依照我們的規定，對保都要帶身分證，由本
    人親自來辦理，若當事人說不會寫字的話，我們就會用蓋手
    印的方式，蓋手印的時候必須要有兩位見證人，我記得本件
    是在金興成特產行對保的。」等語明確。經核上開文件呂陳
    玉罕蓋指印處尚有兩位見證人即被告丁○○、訴外人丙○○○之簽名蓋章，而丁○○、丙○○○分別為被繼承人呂陳玉
    罕之子、媳，金興成特產行又為丙○○○所經營之商號，故
    被繼承人呂陳玉罕同意擔任金興成特產行貸款之連帶保證人
    ，於常理並不違背；又連帶保證人須在承辦人面前經核對身
    分證無誤後親自辦理對保手續，乃為目前各專業金融機構均
    熟知之ㄧ項規定及要求，證人姚維仁為金融機構之職員，在
    正常情況下，自然會嚴格遵守此項規定及要求，故在無任何
    積極證據足以證明被繼承人呂陳玉罕未親自辦理對保之情況
    下，自不宜妄加否定證人姚維仁之證詞之可信度，否則動輒
    對銀行對保之真實性加以存疑，豈非使專業金融機構責任制
    度難以運作而造成金融秩序混亂？是本件原告就被繼承人呂
    陳玉罕確有擔任系爭貸款連帶保證人一情，已為相當之證明
    ，被告戊○○等3人雖辯稱呂陳玉罕並未擔任系爭借款之連
    帶保證人，而係遭人偽造其名義云云，然並未就其辯解舉出
    確實之證明方法，僅空言否認連帶保證書、授信約定書上之
    指印為呂陳玉罕所有，揆諸前開判例說明，自難認其辯解為
    可採，而應認原告所主張之事實為真。
二、被告戊○○等3人復辯稱原告於呂陳玉罕死亡之際並未通知
    更換連帶保證人云云，惟呂陳玉罕於本件所擔任之連帶保證
    人乃係擔保主債務人對於原告所負之消費性貸款債務，此種
    債務並非一身專屬債務，不因連帶保證人死亡而告消滅，且
    觀諸卷附之授信約定書、連帶保證書之內容，亦未見任何有
    關原告若在連帶保證人死亡未通知更換即喪失此連帶保證債
    權之約定，故縱認被告此點所辯屬實，亦不影響原告對被告
    所享有之系爭貸款清償請求權；至被告戊○○等3人所稱原
    告就呂陳玉罕所作徵信資料不實一點，僅係承辦人有無依照
    當事人所述據實查明之問題，尚不能據以推論本件呂陳玉罕
    所辦理之對保為虛偽。
三、按消費借貸契約，借用人應於約定期限內，返還與借用物種
    類、品質、數量相同之物；又遲延之債務，以支付金錢為標
    的者，債權人得請求依法定利率計算之遲延利息，但約定利
    率較高者，仍從其約定利率；另當事人得約定債務人不履行
    債務時，應支付違約金；數人負同一債務，明示對於債權人
    各負全部給付之責任者，為連帶債務；連帶債務之債權人，
    得對於債務人之全體，同時請求全部之給付。連帶債務未全
    部履行前，全體債務人仍負連帶責任，民法第478條前段、
    第233條第1項及第250條第1項、第272條第1項、第273條分
    別定有明文。末按繼承人自繼承開始時，除本法另有規定外
    ，承受被繼承人財產上之一切權利義務，繼承人對於被繼承
    人之債務，負連帶責任，民法第1148條前段、第1153條亦規
    定甚詳。今訴外人金興成特產行及其連帶保證人呂陳玉罕既
    未依約全額清償其等向原告所借貸之金額，而呂陳玉罕又已
    於87年6月14日死亡，從而原告依據消費借貸、連帶保證及
    繼承之法律關係，請求呂陳玉罕之繼承人即被告戊○○、己○○、呂坤圃、丁○○等依約連帶清償借款400萬元及如訴
    之聲明所載之利息、違約金等，參諸前開法條，於法自屬有
    據，應予准許。
四、本件原告之訴為有理由，依民事訴訟法第385條第1項前段、
    第78條、第85條第2項，判決如主文。
中　　華　　民　　國　　96　　年　　10　　月　　25　　日
                        民事庭  法  官  管安露
以上正本係照原本作成。
如對本判決上訴，須於判決送達後廿日內向本院提出上訴狀。（
須附繕本）
中　　華　　民　　國　　96　　年　　10　　月　　25　　日
                                書記官  林德盛
附表：
┌────┬───────┬────┬─────────────────┐
│債權本金│利息計算期間  │  利率  │違約金計算期間及利率              │
│        │              │（年息）│                                  │
├────┼───────┼────┼─────────────────┤
│三百二十│自八十七年五月│百分之十│自八十七年六月四日起至八十七年十月│
│萬元    │三十日起至清償│點一五  │二十八日止，按上開利率百分之十計算│
│        │日止          │        │之違約金，及自八十七年十月二十九日│
│        │              │        │起至清償日止按上開利率百分之二十計│
│        │              │        │算之違約金                        │
├────┼───────┼────┼─────────────────┤
│八十萬元│自八十七年五月│百分之十│自八十七年五月二十九日起至八十七年│
│        │二十六日起至清│點九    │十月二十八日止，按上開利率之百分之│
│        │償日止        │        │十，及自八十七年十月二十九日起至清│
│        │              │        │償日止，按上開利率百分之二十計算之│
│        │              │        │違約金。                          │
└────┴───────┴────┴─────────────────┘
